臺灣臺中地方法院刑事判決　　　　　　　　　　　　九十三年度訴字第二二四號
　　公　訴　人　臺灣臺中地方法院檢察署檢察官
　　被　　　告　甲○○
　　選任辯護人　林文成律師
右列被告因殺人未遂等案件，經檢察官提起公訴（九十三年度偵字第一二三二六號）
，本院判決如左：
    主  文
甲○○殺人未遂，處有期徒刑伍年陸月。又未經許可，持有可發射子彈具有殺傷力之
土制霰彈槍，處有期徒刑壹年肆月，併科罰金新台幣柒萬元，罰金如易服勞役，以銀
元參佰元（即新台幣玖佰元）折算壹日。扣案之土制霰彈槍壹把（槍枝管制編號：0
000000000號）沒收。又未經許可持有子彈，處有期徒刑肆月，併科罰金新
台幣參萬元，罰金如易服勞役，以銀元佰元（即新台幣玖佰元）折算壹日，扣案制
式霰彈參顆均沒收。應執行有期徒刑柒年，併科罰金新台幣玖萬元，罰金如易服勞役
，以銀元參佰元（即新台幣玖佰元）折算壹日。扣案之土制霰彈槍壹把（槍枝管制編
號：0000000000號）及制式霰彈參顆，均沒收。
    犯罪事實
一、甲○○於民國九十二年六月間某日，在南投國姓鄉某處，明知姓名、年籍均不詳
    之成年人所交付可發射子彈具有殺傷力之同款式土製霰彈槍二把《當時約定好交
    付土制霰彈槍二把，惟當日先給付一把（嗣持之犯本案，並予以丟棄），十餘日
    後再交付另一把（槍枝管制編號：0000000000號，係土造鋼管槍）》
    ，均係槍砲彈藥刀械管制條例管制之物品，竟仍基於持有上開槍枝之犯意，未經
    許可將前開槍枝藏放在臺中縣大里市○○路○段六十五號檳榔攤後方某隱密處。
    嗣又明知其友人陳聰敏所交付具有殺傷力之制式霰彈六顆，亦均係槍砲彈藥刀械
    管制條例管制之物品，竟另基於持有前開子彈之犯意，於九十二年六月間，未經
    許可購買之，一併藏放在前開隱密處。迄至九十三年六月六日凌晨六時四十分許
    ，甲○○與綽號「阿賢」、「阿猴」、「阿忠」、「俊傑」、「瑞龍」等姓名、
    年籍均不詳之男子一同前往臺中縣大里市○○路○段黃昏市場內吃早餐，與隔桌
    用餐之余國暉、李振和、江意智、陳芮楊、陳明儒及王德和等人互看不順眼，席
    間余國暉、陳芮楊、陳明儒三人用餐完畢先行離去，旋李振和、江意智亦欲離去
    ，甲○○一夥人隨即全部起身，江意智見狀立即打行動電話向余國暉求援，適時
    「俊傑」、「瑞龍」已趨近質問李振和、江意智二人，雙方旋發生衝突，甲○○
    乃駕駛其所有車牌號碼ＱＴ─七○○三號自小客車至前述藏槍地點，取出土制霰
    彈槍一把及霰彈五顆，再駕車返回上開黃昏市場，並持前開土制霰彈槍抵住江意
    智頭部，復以槍托敲打李振和頭部，「阿賢」、「阿猴」等男子亦分持棍棒、椅
    子共同毆打李振和，致李振和右額頭受有傷害（傷害部分已撤回告訴，業據檢察
    官為不起訴處分確定）。未幾，甲○○發現余國暉騎乘機車返回現場，竟另基於
    不確定之殺人犯意，持上開土制霰彈槍朝余國暉身體大腿處開一槍，致擊中余國
    暉右髖部及大腿，造成余國暉受有右髖部約３ｘ６之皮膚穿透傷及大腿深處有多
    重傷害隧道等傷害。又於余國暉負傷騎車離去時，再自後方對空射擊一槍，而擊
    中停放路旁之王德和所有，車牌號碼ＮＺ─五四二八號自小貨車左後側上沿車身
    。旋余國暉迅速前往醫院急救，始倖免於死。嗣甲○○等人見余國暉等人受傷，
    乃分乘二部自小客車逃離現場，甲○○並於途中將前開槍枝丟棄在臺中縣大里市
    ○○路內新橋下（未尋獲）。嗣經警據報前往槍擊現場處理，扣得彈殼二顆及未
    發制式霰彈三顆，並循線於同年七月六日下午六時許，在臺中縣大雅鄉○○路一
    六二巷十一號旁停車場拘提甲○○到案，進而於同年七月十二日上午十一時四十
    分許，由甲○○引導至臺中縣大里市○○路○段六十五號旁空地，起出其藏放之
    另一把土制霰彈槍（槍枝管制編號：0000000000號）及霰彈一顆。
二、案經余國暉訴由臺中縣警察局霧峰分局報請臺灣臺中地方法院檢察署檢察官偵查
    起訴。
    理  由
壹、持有槍、彈部分：
    訊據被告甲○○對於持有右揭槍、彈之事實坦承不諱，核與證人即告訴人余國暉
    及證人江意智證述被告持有槍、彈之情節相符，復有土制霰彈槍一把、彈殼二顆
    及制式霰彈四顆扣案可資佐證。又上開土制霰彈槍、彈，經送請內政部警政署刑
    事警察局鑑定結果認為：「送鑑土制霰彈槍一枝（槍枝管制編號：000000
    0000號），認係土造鋼管槍，以打擊底火（藥）引爆子彈內火藥為發射動力
    ，機械性能良好，可擊發適用之子彈，認具殺傷力；送鑑霰彈一顆（試射一顆）
    ，認係１２ＧＡＵＧＥ制式霰彈，認具殺傷力」、「送鑑制式霰彈槍已擊發子彈
    彈殼二顆，認均係已擊發１２ＧＡＵＧＥ制式霰彈彈殼；送鑑制式霰彈槍未發彈
    三顆，認均係１２ＧＡＵＧＥ制式霰彈，認均具殺傷力」，此分別有該局九十三
    年八月十六日刑鑑字第○九三○一四五五四九號及九十三年七月二十九日刑鑑字
    第○九三○一二一九○六號槍彈鑑定書各一份在卷可憑（見偵查卷第二六五至二
    六七頁；本院卷第二六至三○頁），足認被告之自白與事實相符，足堪採信。
貳、殺人未遂部分：
一、訊據被告固承認有於右揭時、地持土制霰彈槍射擊余國暉，致余國暉受傷之事實
    ，惟矢口否認有殺人之犯意，辯稱：當時余國暉騎機車停下來，朝伊走過來，從
    腰部拿出類似黑色東西，伊乃對余國暉腳部開槍，開完槍，余國暉背對伊跑回去
    騎機車，走了約五、六公尺遠，伊才往反方向對空鳴第二槍，並非針對余國暉射
    擊，因而擊中現場自小貨車車頂。伊並無殺人動機及意思，當時只是要嚇余國暉
    而已云云；辯護人亦辯稱：被告第一槍係朝余國暉腳部射擊，非朝余國暉右腰部
    射擊，否則依霰彈槍呈放射狀散出子彈之特性，余國暉身上應有髖部及腰部以上
    之彈著點，而第二槍乃對空鳴槍，足認被告無殺人之主觀犯意及客觀行為。又被
    告當場並無欲讓余國暉死或為其他恐嚇言語，且於江意智質問為何開槍時，被告
    當場曾答以誤會等節，益證被告無殺人犯意云云。
二、惟查：
  (一)右揭事實，業據證人余國暉指訴綦詳，核與證人江意智證述：看見被告舉槍對著
    余國暉開槍之情節相符，且被告於警詢、偵查中亦自承：伊係對余國暉之大腿射
    擊等語，參諸被告於案發時之供述較少權衡利害得失或受他人干預，依經驗法則
    而言，較之事後翻異之詞為可信，此即所謂案重初供，故除可證明其事後更異之
    詞與事實相符或其初供確係虛偽外，自不得任意捨棄初供而不採，而證人余國暉
    又確因被告之射擊，受有右髖部約３ｘ６之皮膚穿透傷及大腿深處有多重傷害隧
    道等傷害，亦有財團法人仁愛綜合醫院之診斷證明書、診療說明書及病歷資料等
    附卷可稽（見偵查卷第二三七頁；本院卷第一四二頁；外放證物袋），足認被告
    當時確係朝證人余國暉之大腿處射擊無疑。被告嗣雖翻異前詞，辯稱：係向腳部
    射擊云云，尚不足採。
  (二)又被告射擊證人余國暉之槍枝，嗣遭被告丟棄在臺中縣大里市○○路內新橋下，
    因而無法尋獲，惟射傷證人余國暉之槍枝與扣案之槍枝管制編號0000000
    000號土制霰彈槍乃係一模一樣之土制霰彈槍，業據被告自承在卷，足徵被告
    當時持以射擊之槍枝確係具有殺傷力土制霰彈槍，委無疑義。再者，霰彈槍射擊
    之特性，係距離愈遠，擴散面積愈大，且子彈射出時，會呈放射狀散開等情，業
    據證人即臺中縣警察局霧峰分局警員張偉良於本院審理中到庭具結證述屬實，亦
    為被告所是認，準此，以霰彈槍對人體射擊，縱瞄準一定點，因子彈會呈放射狀
    散開之特性，遭射擊者被擊中處除瞄準之定點處外，甚有可能擴及其他部位，且
    槍枝之殺傷力甚強，欲作精準定點射擊，須具高度操作技術，況被射擊者衡情均
    會作閃躲動作，故稍一偏差即可能射中心、肺等要害而致命，或射到動脈致血流
    不止造成死亡，一般人應均能知曉，此當更為案發時已成年之被告所能認知，則
    其仍刻意朝證人余國暉之身體大腿處射擊，雖無確切證據，足認被告有確定之殺
    人犯意，惟其當有如槍擊造成證人余國暉死亡亦不違背其本意之不確定殺人犯意
    ，甚為灼然，復參以證人余國暉當時係騎乘在機車上，並非如被告所稱之站立姿
    勢（詳見後述(四)），則證人余國暉兩腿乃成坐姿之彎曲狀態，大腿距心、肺等要
    害處顯然甚為接近，而依被告自承：伊除軍中射擊之經驗外，並無其他射擊經驗
    ，且對自己之射擊技術如何並不知曉等語（見本院卷第一二三、一二四頁），足
    見被告對其瞄準證人余國暉大腿處作射擊時，其心中並無十足之把握，確信一定
    不會射擊到其他要害而導致死亡結果，據此，在無此確信及技術，又存在如此高
    度之偏失危險性下，被告仍執意射擊被害人之大腿處，益徵被告具有不確定之殺
    人犯意，至臻明確。被告及辯護人上開無殺人犯意之辯詞，應係事後避重就輕之
    詞，礙難採信。
  (三)再辯護人雖以前詞置辯，惟被告為前揭射擊時，在現場有無揚言欲讓證人余國暉
    死或為其他恐嚇言語，乃至於本案是否因誤會而引起等情，核與被告有無殺人犯
    意並無必然關係，況目前社會上，不相識並無恩怨之人，偶因互看不順眼或細故
    ，即動手欲置對方於死之案例，並非罕見，辯護人上開所辯，尚非為有利於被告
    之認定。
  (四)至被告所辯：當時余國暉騎機車停下來，朝伊走過來，從腰部拿出類似黑色東西
    ，伊乃對余國暉腳部開槍云云，此業據證人余國暉於本院審理中具結證稱：「我
    當時是騎機車在行進中，我是背對著被告，被告朝我背後開槍」、「（問：當時
    折返現場的時候，有無停下機車，人走下來？）沒有」、「（問：當時你身上有
    無帶何兇器？）我當時身上及腰間，都沒有帶任何的兇器」、「（問：你二手都
    是放在機車上的把手上嗎？有無伸手到腰間取物的動作？）對。當時我二手一直
    放在機車把手上。當時並沒有任何伸手至腰間取物的動作」等語明確（見本院卷
    第八三、八九頁），核與證人江意智於本院審理中具結證述：「余國暉看到被告
    拿槍，準備騎機車離開時，被告就開槍」、「（問：當被告對余國暉開第一槍的
    時候，余國暉有何反應或動作？）余國暉就騎著機車加速要逃跑」、「（問：開
    第一槍的時候，余國暉騎機車過來，被告對余國暉開槍，當時余國暉是在機車上
    ，還是機車停下來，人走下來？）余國暉是在機車上」等語相符（見本院卷第七
    六、七七、七九、八○頁），再衡以當時證人江意智、李振和二人係遭被告等多
    數人圍毆，在寡不敵眾，且證人余國暉亦未攜帶任何武器情況下，證人余國暉因
    而未貿然下車，亦合乎常情，職是，足認被告上開所辯，亦不足採。
  (五)此外，復有現場照片、現場圖、現場錄影機錄下之畫面翻拍之照片在卷足參，及
    前揭扣案槍、彈足資佐證。本件事證明確，被告犯行堪以認定。
參、前開扣案槍枝（槍枝管制編號：0000000000號）經內政部九十三年十
    一月二十三日內授警字第○九三○○七七二三三號函文稱：「送鑑槍枝（槍枝管
    制編號：0000000000號），係屬槍砲彈藥刀械管制條例第十一條所稱
    之「其他可發射金屬或子彈具有殺傷力之各式槍砲」，有前開函文在卷為證，故
    核被告所為，係犯槍砲彈藥刀械管制條例第十一條第四項之未經許可持有可發射
    子彈具殺傷力之槍械罪、同條例第十二條第四項之未經許可持有具殺傷力之子彈
    罪及刑法第二百七十一條第二項、第一項之殺人未遂罪。又槍砲彈藥刀械等違禁
    物，所侵害者係社會法益，如持有之客體種類相同，縱令持有之客體有數個，仍
    為單純一罪，不發生想像競合犯之問題，若同時持有不同種類之客體，則為一行
    為觸犯數罪名之想像上競合犯（最高法院八十二年度臺上字第五三０三號判決參
    照），準此，被告雖同時持有具殺傷力之子彈數顆部分，仍屬單純一罪。再被告
    持有前開二把土制霰彈槍，係於同一時間，基於同一持有犯意而為，雖前開不詳
    之成年人分二次交付，仍屬單純一罪。再者，被告所犯槍砲彈藥刀械管制條例第
    十一條第四項之未經許可持有可發射子彈具殺傷力之槍械罪與同條例第十二條第
    四項之未經許可持有具殺傷力之子彈罪，乃係於持有槍枝後，始起意持有子彈，
    且嗣於不同時間另行購入前開子彈而持有，業據被告自承在卷，應予分論併罰，
    公訴人認此二罪間有想像競合關係，尚有未洽。另意圖犯罪而無故持有手槍及子
    彈，固可認係意圖供犯罪而持有，其持有槍、彈與犯特定之罪之間，有方法結果
    之牽連關係，應依刑法第五十五條之規定，應從一重之罪處斷。但如持有之初，
    並無犯特定之罪之意圖，而係於無故持有行為繼續中，因某種原因之介入，始持
    以犯罪，其為犯持定之罪而持有之行為，乃原單純持有繼續犯之一部分，不容割
    裂而另論以一意圖供犯罪而持有罪，更不得因其事後持以犯罪，而追溯至其原單
    純持有部分，合併論以一個意圖供犯罪之用而持有罪，故其持有手槍與嗣後所犯
    特定犯罪之間，並無牽連關係，應分論併罰（最高法院九十年臺上字第七四九八
    號判決、九十一年臺上字第五四八四號判決參照），準此，本案被告開始持有槍
    、彈之時間距殺人未遂之時間，約距一年，且本案殺人未遂行為乃因細故而起之
    偶發事件，又無證據足認被告持有槍、彈之初，即具有殺人未遂之意圖，自難就
    此二罪論以牽連犯。故被告所犯前開三罪，犯意各別，行為互殊，應予分論併罰
    。再被告已著手於殺人之行為，惟未致人死亡之結果，其犯行屬未遂之階段，應
    依刑法第二十六條前段規定，按既遂犯之刑減輕之。爰審酌被告犯罪之動機、手
    段、不顧法令禁止，持有槍、彈危害社會治安，又僅因細故即持槍殺人，嚴重破
    壞社會秩序，對被害人造成之損害甚鉅及犯罪後之態度等一切情狀，分別量處如
    主文所示之刑，並定其應執行刑，以示懲儆。扣案之土制霰彈槍一把及制式霰彈
    三顆，為違禁物，爰依刑法第第三十八條第一項第一款規定，予以宣告沒收。未
    扣案之土制霰彈槍一把，業據被告供承已丟棄在臺中縣大里市○○路內新橋下，
    嗣經警蒐尋亦未尋獲，足認該槍枝業已滅失，為免將來執行之困難，爰不予以宣
    告沒收。另扣案之二顆子彈彈頭，係於現場找到，且屬業已擊發之子彈彈頭，已
    失卻子彈功能，非違禁物，故不另予宣告沒收；至已試射之扣案制式霰彈一顆，
    業已因試射而失卻子彈結構及功能，不具殺傷力，已非屬違禁物，亦不予以宣告
    沒收，均附此敘明。
肆、公訴意旨另以：被告基於殺人之犯意，於射擊余國暉第一槍，致余國暉受有右髖
    部及大腿處等傷害後，復於余國暉負傷騎車離去時，再自後方朝余國暉頭部射擊
一槍，幸為余國暉閃過，而擊中停放路旁之王德和所有，車牌號碼ＮＺ─五四二
    八號自小貨車左後側上沿車身，致未生死亡結果而未遂，因認被告此部分亦涉有
    刑法殺人未遂之罪嫌。訊據被告堅詞否認涉有前開犯行，辯稱：當時伊第二槍係
    對空鳴槍，並非對余國暉射擊，始會擊中現場之自小貨車車頂等語。辯護人亦辯
    稱：余國暉當時係背對被告，並不知被告究向何處射擊，可見余國暉警詢所述：
    被告係向伊頭部射擊云云，並不可採，又依前開自小貨車之彈著點高度約在一百
    七十公分左右，與余國暉當時騎乘機車之高度相較，被告當時不可能係對余國暉
    之身體射擊等語。經查：證人余國暉雖曾於警詢中指訴：被告第二槍係朝伊頭部
    開槍云云，惟證人余國暉嗣於本院審理中具結證述：「（問：你中槍之後，你回
    頭看到被告是如何拿槍瞄準你？）被告是用二隻手持槍平舉，高度約胸部的位置
    ，我看到後就加速逃離，後被告是朝那個方向射擊，我就沒有看到了」、「（問
    ：警局的時候，你說被告是朝著你的頭部開槍，今天詰問的時候，你說被告是朝
    你的胸部開槍，情形如何？）當時我回頭看的時候，是看到被告舉槍在胸部的位
    置對著我，我就趕快跑。警察當時問我，第二槍的時候，被告有無瞄準我的什麼
    地方開槍，因我當時不是很確定，只看到被告舉槍瞄準我而已，我想被告可能要
    致我於死地，所以才會連開二槍，所以我想當時被告應該是對著我的頭部開槍」
    等語綦詳（見本院卷第八四、八七頁），足認證人余國暉警詢中所述，不足採信
    。又參諸被告所射擊之第二槍，其彈著點確係直接擊中前開自小貨車左後側上沿
    車身，並非跳彈所致，且彈著點高度約一百七十公分上下，係擊中該車左後方玻
    璃上面乙節，業據證人張偉良到庭具結證述明確（見本院卷第七三、七四頁），
    復參以證人即前開自小貨車之車主王德和亦到庭具結證稱：「（問：該車身多高
    ？）車身比我高，我約一六五公分左右」等語屬實，再佐以證人余國暉證述，其
    聽到第二聲槍響之位置，係在卷附刑案現場平面圖編號２處等情（見本院卷第八
    六、一○○頁），足見證人余國暉當時所在位置，係在前開自小貨車之車頭右側
    處，與前開自小貨車之左後側上沿車身之彈著點間，明顯存在一段距離及高度之
    落差，衡情，被告茍欲射擊余國暉之身體，縱有技術之偏失，彈著點亦不可能射
    擊在該車左後側上沿車身處甚明，職是，被告及辯護人上開所辯，足堪採認。至
    證人江意智雖證述：被告持槍射擊第一槍與第二槍之高度相同云云（見本院卷第
    七九頁），此與前揭彈著點顯現之事實不符，礙難信為真實。綜上所述，被告第
    二槍既係對空射擊，自難遽認有何殺人犯意，已臻明確，本院復查無其他積極證
    據，足資證明被告有何公訴人所指此部分之犯行，本應為無罪之諭知，惟公訴人
    認此部分，與前揭起訴殺人未遂成罪之部分，有接續犯之實質一罪關係，爰不另
    為無罪之諭知。
據上論斷，應依刑事訴訟法第二百九十九條第一項前段，槍砲彈藥刀械管制條例第十
一條第四項、第十二條第四項，刑法第十一條前段、第二百七十一條第二項、第一項
、第二十六條前段、第五十一條第五款及第七款、第四十二條第二項、第三十八條第
一項第一款，罰金罰鍰提高標準條例第二條，現行法規所定貨幣單位折算新臺幣條例
第二條，判決如主文。
中      華      民      國      九十三    年     十  二    月    八     日
                                臺灣臺中地方法院刑事第二庭
                                  審判長法  官  蔡  名  曜
                                        法  官  李  添  興
                                        法  官  蔡  美  華
右正本證明與原本無異。
如不服本判決，應於判決送達後十日內向本院提出上訴狀，上訴於臺灣高等法院臺中
分院( 須附繕本 )。
                                        書記官
中      華      民      國      九十三    年     十  二    月    八     日
附錄論罪法條
刑法第二百七十一條第一項、第二項 (普通殺人罪)
殺人者，處死刑、無期徒刑或十年以上有期徒刑。
前項之未遂犯罰之。
槍砲彈藥刀械管制條例第十一條第四項
未經許可，持有、寄藏或意圖販賣而陳列第一項所列槍砲者，處一年以上七年以下有
期徒刑，併科新臺幣七百萬元以下罰金。
槍砲彈藥刀械管制條例第十二條第四項
未經許可，持有、寄藏或意圖販賣而陳列子彈者，處五年以下有期徒刑，併科新台幣
三百萬元以下罰金。
